臺灣臺南地方法院柳營簡易庭民事判決
111年度營簡字第118號
原      告  莊世懷  
被      告  莊瑞成  
上列被告因公然侮辱等案件，原告提起刑事附帶民事訴訟請求損
害賠償，經本院刑事庭裁定（110年度附民字第474號）移送前來
，本院於民國111年4月20日言詞辯論終結，判決如下：
    主  文
被告應給付原告新臺幣壹拾貳萬元，及自民國一百一十年十月二
十七日起至清償日止，按週年利率百分之五計算之利息。
原告其餘之訴駁回。
訴訟費用由被告負擔五分之四，其餘由原告負擔。
本判決原告勝訴部分得假執行。
    事實及理由
一、本件被告未於言詞辯論期日到場，核無民事訴訟法第386條
    各款所列情形，爰依原告之聲請，由其一造辯論而為判決。
二、原告主張：原告與被告為鄰居關係，緣2人相處不睦，被告
    基於公然侮辱之犯意，於附表所示之時間，於附表所示不特
    定多數人得以共見共聞之地點，以附表所示之言詞（各次內
    容詳如附表所示，以下合稱系爭言詞）辱罵原告，足以貶損
    原告之人格及社會評價，故意不法侵害原告之名譽權。為此
    ，依民法第184條第1項前段、第195條第1項等規定提起本件
    訴訟，請求被告賠償原告非財產上之損害等語。並聲明：㈠
    被告應給付原告新臺幣（下同）150,000元，及自刑事附帶
    民事起訴狀繕本（本院按：原告誤載為起訴狀）送達翌日起
    至清償日止，按週年利率百分之5算之利息；㈡願供擔保，請
    准宣告假執行。
三、被告經合法通知，未於言詞辯論期日到場，亦未提出書狀作
    何聲明或陳述。
四、得心證之理由：
　㈠原告主張被告曾於前開時、地以系爭言詞侮辱原告之事實，
    業經其提出隨身碟1只及錄音譯文1份為證（見本院卷證物袋
    ，附民卷第9頁至第17頁），且被告已於相當時期受合法之
    通知，而於言詞辯論期日不到場，亦未提出準備書狀爭執，
    依民事訴訟法第436條第2項準用同法第280條第3項，再準用
    同條第1項之規定，視同自認。又被告前開行為所涉刑事案
    件，經臺灣臺南地方檢察署檢察官偵查終結後以110年度營
    偵字第1279號起訴，經本院刑事庭於民國110年11月19日以1
    10年度易字第853號判決被告犯公然侮辱罪，共6罪，各處拘
    役20日，應執行拘役60日，如易科罰金，均以1,000元折算1
    日確定（下稱另案）等情，有本院刑事判決1份在卷可參（
    見調字卷第17頁至第32頁），並經本院依職權調取另案刑事
    案件卷宗核閱無訛。此部分事實，均堪認定。
  ㈡按因故意或過失，不法侵害他人之權利者，負損害賠償責任
    任；不法侵害他人之身體、健康、名譽、自由、信用、隱私
    、貞操，或不法侵害其他人格法益而情節重大者，被害人雖
    非財產上之損害，亦得請求賠償相當之金額，民法第184條
    第1項前段、第195條第1項定有明文。次按名譽被侵害者，
    關於非財產上之損害，加害人雖應負賠償責任，但以相當之
    金額為限。其金額是否相當，應以實際加害情形與其名譽影
    響是否重大，及被害者之身分地位與加害人經濟狀況等關係
    定之；慰藉金之賠償須以人格權遭遇侵害，使精神上受有痛
    苦為必要，其核給之標準固與財產上損害之計算不同，然非
    不可斟酌雙方身分資力與加害程度，及其他各種情形核定相
    當之數額（最高法院47年台上字第1221號、51年台上字第22
    3號判例意旨參照）。查被告有於附表編號1至6所示之時、
    地對原告口出如附表所示之系爭言詞，已如前述，系爭言詞
    依一般人之認知，均屬輕蔑、粗鄙，帶有負面評價之貶抑言
    詞，已足使原告在社會上之評價受到貶損，自屬故意不法侵
    害原告之名譽權，可認原告精神上因此受有相當之痛苦，依
    此，原告請求被告賠償其非財產上之損害，應屬有據。本院
    審酌原告為大學畢業，平日務農，每月收入約10,000元，10
    8、109年度申報之所得分別為319,170元、154,959元，名下
    有車輛2輛；被告為高職畢業，以塑膠射出作業員為業，收
    入即為基本工資，尚須扶養母親，108、109年度均未申報所
    得，名下無財產等情，業據原告於本院審理時及被告於另案
    警詢及審理時陳明在卷（見本院卷第107頁至第108頁，另案
    警卷第3頁，易字卷第45頁），並有本院查詢兩造之稅務電
    子閘門財產所得調件明細表各1份可稽（見本院財產資料卷
    第7頁至第13頁）。兼衡兩造之教育程度、身分、地位、經
    濟能力，暨被告乃故意加損害於原告、致原告人格貶損及精
    神上痛苦之程度等一切情狀，認原告請求如附表編號至1至6
    侵害名譽權行為之非財產上損害賠償，各於20,000元之範圍
    內，尚無不當，合計為120,000元【計算式：20,000元×6次＝
    120,000元】，逾此範圍之請求，則屬過高。
  ㈢另按給付無確定期限者，債務人於債權人得請求給付時，經
    其催告而未為給付，自受催告時起，負遲延責任；其經債權
    人起訴而送達訴狀，或依督促程序送達支付命令，或為其他
    相類之行為，與催告有同一之效力；遲延之債務以支付金錢
    為標的者，債權人得請求依法定利率計算之遲延利息；而應
    付利息之債務，其利率未經約定，亦無法律可據者，週年利
    率為百分之5，民法第229條第2項、第233條第1項及第203條
    分別定有明文。本件原告請求損害賠償之債務，係無確定期
    限之給付，被告在受原告催告而未為給付時，始負遲延責任
    ，又本件刑事附帶民事起訴狀繕本於110年10月26日送達被
    告（見附民卷第23頁），即應以該起訴狀繕本之送達，發生
    催告效力，因此，原告請求被告給付120,000元，自110年10
    月27日起至清償日止，按週年利率百分之5計算之利息，亦
    屬有據。
五、綜上所述，原告依民法第184條第1項前段、第195條第1項等
    規定，請求被告給付120,000元，及自110年10月27日起至清
    償日止，按週年利率百分之5計算之利息，為有理由，應予
    准許。逾此範圍之請求，則屬無據，應予駁回。　　
六、原告固陳明願供擔保，聲請宣告假執行，惟本件原告勝訴部
    分，係就民事訴訟法第427條第1項規定適用簡易程序所為被
    告敗訴之判決，爰依同法第389條第1項第3款規定，依職權
    宣告假執行。至於原告敗訴部分，其假執行之聲請業因訴之
    駁回而失所附麗，應併予駁回。
七、據上論結，本件原告之訴一部為有理由、一部為無理由，依
    民事訴訟法第436條第2項、第385條第1項前段、第79條、第
    389條第1項第3款，判決如主文。
中　　華　　民　　國　　111 　年　　5 　　月　　11　　日
  　　　　　　　　柳營簡易庭　　法  官　徐安傑
以上正本係照原本作成。
如不服本判決，應於判決送達後20日內，向本院提出上訴狀並表
明上訴理由，如於本判決宣示後送達前提起上訴者，應於判決送
達後20日內補提上訴理由書（須附繕本）。 
中　　華　　民　　國　　111 　年　　5 　　月　　11　　日
 　　　　　　 　　　　　　　　　書記官  吳昕儒
附表：
編號 日期 時間 地點 言詞內容[以下未標示次數者均為1次]  1 民國110年5月22日 下午4時18分許 原告位於臺南市○○區○○○00號之住處鐵門外 你他媽的王八蛋[7次]、毋成囝（臺語）[2次]、靠老爸老媽祖產（臺語）[2次]、你他媽的B[2次]、你娘機掰啦（臺語）、幹拎祖母（臺語）[2次]、你娘機掰啦（臺語）[3次]、你娘機掰毋成囝（臺語）[2次]、去吼幹（臺語）、幹你娘機掰啦（臺語）、幹拎（臺語）、幹拎祖母咧機掰（臺語）[2次]、幹[4次]、幹你媽的雞八毛、Fuck your mother Son of a bitch、 你娘哩這個毋成囝（臺語）、罰你娘雞掰款（臺語）[2次]、幹你娘（臺語）[5次]、毋成囝靠祖產（臺語）    晚間7時1分許 原告住處外對面即被告位於臺南市○○區○○○00○0號之住處外 幹你娘毋成囝（臺語）、幹你娘（臺語）[8次]、你娘機掰啦（臺語）[5次]、幹拎祖母（臺語）[3次]、操機掰（臺語）、毋成囝（臺語）、靠祖產（臺語）[3次]、一輩子靠祖產（臺語）、幹你娘機掰（臺語）[8次]、機掰他兒子（臺語）、種你娘機掰（臺語）  2 110年5月27日 下午5時52分許 原告住處鐵門外 智商有問題    晚上8時20分許 被告住處外 機掰莊家榮（按：原告父親）和他兒子和老婆和他老的（臺語）、毋成囝（臺語）[4次]、幹你娘機掰（臺語）[3次]、拎娘咧機掰（臺語）、幹你祖母（臺語）、問你娘機掰供啦（臺語）  3 110年6月10日 下午4時許 同上 幹你娘（臺語）[2次]、毋成囝你（臺語）[4次]、去給人家幹？（臺語）[2次]、幹、靠三小幹（臺語）、廢人（臺語）、靠你老爸老媽的財產（臺語）、他就白癡阿（臺語）、神經病、靠家產（臺語）、靠祖產（臺語）[2次]、你他媽的王八蛋[5次]、幹拎祖母咧你娘機掰（臺語）[3次]、良你娘機掰啦（臺語）、幹你娘機掰你娘機掰（臺語）、你娘咧（臺語）  4 110年6月25日 下午1時20分許 原告住處鐵門外、被告住處外 靠祖產（臺語）[6次]、媽寶[5次]、幹你祖母你娘機掰（臺語）[2次]、毋成囝（臺語）[3次]、幹你娘哩這個毋成囝你娘機掰（臺語）  5 110年7月24日 晚間6時29分許 同上 告三小（臺語）、幹你娘機掰（臺語）[9次]、毋成囝操機掰（臺語）、毋成囝你娘操機掰（臺語）[2次]、幹[3次]、你娘機掰（臺語）[7次]、幹你娘死在臺北（臺語）[2次]、回來三小（臺語）[2次]、幹拎祖母咧（臺語）[4次]、毋成囝幹你娘（臺語）、幹你靠祖產（臺語）、幹你娘年輕人有經濟嗎（臺語）、你這個毋成囝你娘機掰（臺語）、幹你娘機掰罪啦（臺語）、幹你娘你聽懂嗎啦（臺語）、你照你娘機掰（臺語）、照三小（臺語）[2次]、毋成囝你（臺語）[2次]、幹你娘（臺語）[5次]、靠你老爸老媽一輩子（臺語）、去被幹啦（臺語）、你娘操機掰（臺語）、告你娘機掰（臺語）[3次]、毋成囝（臺語）、操機掰（臺語）、靠祖產（臺語）  6 110年8月4日 上午8時18分許 原告住處鐵門外 毋成囝（臺語）[6次]、你娘機掰（臺語）[3次]、他媽的王八蛋[2次]、畜生啦、父子王八蛋、幹拎祖母咧（臺語）